# 计学撮要-无息、低息贷款问题

提问人：ivancheng 时间：2012-11-14 11:39:41
在《计学撮要》的 331 页有几个关于母公司与子公司之间无息或低息贷款的例子，有些会计处理不懂。 1 、情形 3 中，为无息贷款，为何母公司任然要确认一笔利息收入，并增加长期应付款；而子公司同时确认一笔利息支出及长期应付款 ？ 2 、在本情形中，合并报表中抵消是不是要将母公司的长期应收款与子公司的长期应付款抵消，长期股权投资与资本公积抵消？这个我是从金额上来判断的，但不知为什么长期股权投资与资本公积抵消； 谢谢！

回答人：chenyiwei
回复 ivancheng 的帖子
1 、主要原因是根据金融工具准则规定，任何金融工具的初始计量金额都应当是其公允价值。对于债务工具而言，其公允价值应该是未来现金流量按市场利率折现的现值，与面值（名义金额）有差异，代表母公司实际上少收了一笔利息，即母公司豁免了子公司应支付的利息，这是基于母子公司之间控制与被控制、投资与被投资的特定关系而发生的权益性交易，所以子公司应当就这项权益性交易确认一项资本公积；
相应地，母公司将豁免的利息作为对子公司的追加资本性投入，母公司增加长投成本。
这与《企业会计准则解释第 4 号》第七条规定的“结算企业是接受服务企业的投资者的，应当按照授予日权益工具的公允价值或应承担负债的公允价值确认为对接受服务企业的长期股权投资，同时确认资本公积（其他资本公积）或负债”原理上是相同的，是权益性交易处理的一般原则，即被投资方调整权益，投资方相应调整长期股权投资成本。
2 、母公司的长期应收款与子公司的长期应付款抵消，长期股权投资与资本公积抵消；子公司的利息支出与母公司的利息收入抵销。

提问人：ivancheng 时间：2012-11-14 15:48:34
回复 chenyiwei 的帖子
但是我还是有一点不明白：母公司为什么要确认一笔利息收入，子公司为什么要确认一笔利息支出？
其他应收应付年底各确认一笔， 3 年后使其账面价值与本金一致，这个我可以理解。 但是母公司并没用因此而产生利息收入啊，我觉得这笔收入并没有流入母公司。 谢谢！

回答人：chenyiwei
按照公允交易条件，母公司可以按市场利率确认利息收入，相应地该债权也是按照摊余成本计量。只不过相应款项没有向子公司实际收取，但也没有放弃权益，实际上仍包含于子公司的净资产中。

提问人：就是那根葱 时间：2014-03-31 13:50:07
想请问下陈老师，那如果不是母子公司之间，而是关联公司之间的无息借款，那么这个借款本金和公允价值之间的差额，都是进各家公司的资本公积么？

回答人：chenyiwei
彼此没有股权投资关系但同受一方最终控制的企业之间的无息贷款，是按照如你所述的方法处理，借款本金和公允价值之间的差额互相调整资本公积（借入方贷记，借出方借记）。